【裁判字號】    88,上重更(一),321
【裁判日期】    890127
【裁判案由】    殺人等
【裁判全文】
臺灣高等法院臺南分院刑事判決          八十八年度上重更(一)字第三二一號  Ｇ
      上  訴  人
      即  被  告  丁  ○  ○
      選任辯護人  何  永  福
      上  訴  人
      即  被  告  己  ○  ○
      選任辯護人  洪  梅  芬  律師
右上訴人因殺人等案件，不服臺灣嘉義地方法院八十六年度重訴字第一六號中華民國
八十七年八月十五日第一審判決（起訴案號：臺灣嘉義地方法院檢察署八十六年度偵
字第五九一一號、第六○三七號、第六七七一號、第七四一三號、第七六三九號、第
七六七八號），提起上訴，判決後由最高法院發回更審，本院判決如左：
      主      文
原判決關於己○○部份及丁○○殺人、持有槍械暨所定執行刑部份均撤銷。
己○○共同連續殺人，累犯，處無期徒刑，褫奪公權終身。扣案之巴西ＴＡＵＲＵＳ
廠製九mm半自動手槍（含彈匣壹個）及匈牙利ＦＥＧ廠制九ＭＭ半自動手槍（含彈匣
壹個）各壹把、土製子彈貳顆均沒收。又未經許可無故寄藏手槍，累犯，處有期徒刑
貳年陸月。扣案之美國ＣＯＬＴ廠製四五半自動手槍（含彈匣壹個）及奧地利ＧＬＯ
ＣＫ廠製九ＭＭ半自動手槍（含彈匣壹個）各壹把及四五子彈壹顆、九０子彈壹顆均
沒收。應執行無期徒刑，褫奪公權終身。扣案之巴西ＴＡＵＲＵＳ廠製九ＭＭ半自動
手槍（含彈匣壹個）、匈牙利ＦＥＧ廠製九ＭＭ半自動手槍（含彈匣壹個）、美國Ｃ
ＯＬＴ廠製四五半自動手槍（含彈匣壹個）及奧地利ＧＬＯＣＫ廠製九ＭＭ半自動手
槍（含彈匣壹個）各壹把與土製子彈貳顆、四五子彈壹顆、九０子彈壹顆均沒收。
丁○○共同連續殺人，處無期徒刑，褫奪公權終身。扣案之巴西ＴＡＵＲＵＳ廠製九
ＭＭ半自動手槍（含彈匣壹個）及匈牙利ＦＥＧ廠制九ＭＭ半自動手槍（含彈匣壹個
）各壹把、土製子彈貳顆均沒收。又共同未經許可無故持有改造模型槍，處有期徒刑
壹年陸月。扣案之改造德製八ＭＭ金屬模型手槍、仿ＷＡＬＴＨＥＲ廠改造半自動手
槍、仿奧地利ＧＬＯＣＫ廠１７改造半自動手槍各壹把及子彈參顆均沒收。應執行無
期徒刑，褫奪公權終身。扣案之巴西ＴＡＵＲＵＳ廠製九ＭＭ半自動手槍（含彈匣壹
個）、匈牙利ＦＥＧ廠制九ＭＭ半自動手槍（含彈匣壹個）、改造德製八ＭＭ金屬模
型手槍、仿ＷＡＬＴＨＥＲ廠改造半自動手槍、仿奧地利ＧＬＯＣＫ廠１７改造半自
動手槍各壹把及子彈伍顆均沒收。
      事      實
一、己○○曾於民國（下同）八十一年間因違反槍砲彈藥刀械管制條例等案件，經臺
    灣嘉義地方法院判處有期徒刑一年四月確定，於八十三年七月二十五日執行完畢
    ，猶不知悔改。緣陳道宗、李俊孝、林宜志、許世忠（以上四人由檢察官通緝中
    ）與己○○、丁○○等人，平日即與陳偉成、戊○○、許坤華、丙○○、乙○○
    等人交惡，李俊孝更因經常受陳偉成及綽號「黑雞」丙○○等二人奚落，且陳偉
    成因許坤華前被林宜志、丁○○押至蘭潭毆辱，曾放話以後有機會要討回來，李
    俊孝、林宜志、丁○○因而對陳偉成、丙○○、許坤華心存芥蒂，及己○○因積
    欠戊○○新台幣（以下同）十三萬元為戊○○催討而感到不滿。嗣知悉陳偉成、
    許坤華、丙○○等人平日即在戊○○之花店出入，乃共同押走並殺害陳偉成、許
    坤華等人洩憤，己○○乃於八十六年八月二十六日晚上七時許，夥同丁○○、陳
    道宗、李俊孝、林宜志、許世忠等六人基於共同持槍殺人之共同概括犯意聯絡，
    及共同基於意圖供自己犯罪所用，並持可供軍用之制式槍彈之犯意聯絡，由己○
    ○、林宜志共同未經許可無故分持已裝填好子彈具有殺傷力之巴西ＴＡＵＲＵＳ
    場製九mm半自動手槍（含彈匣一個）及匈牙利ＦＥＧ廠制九mm半自動手槍（含彈
    匣一個）各一把及制式子彈若干發（槍械係由陳道宗轉交由林宜志提供），而共
    同未經許可無故持有之，己○○等六人乃分乘己○○所有之ＵＲ－八五二八號克
    萊斯勒白色自小客車及陳道宗之自小客車，趨車至戊○○所開設之位於嘉義縣水
    上鄉忠和村檳榔樹角十五之二十號中庄花店尋釁，到達花店後己○○等六人即持
    槍進入花店，一進門見許坤華、丙○○、乙○○等人在花店聊天，林宜志即找許
    坤華理論，雙方互相叫罵，林宜志就取出預藏之手槍擊打許坤華頭部，己○○見
    狀亦取出手槍擊打丙○○、乙○○頭部（傷害部分未據告訴）並質問戊○○之去
    向，再喝令許坤華等三人上車，林宜志、許世忠、李俊孝隨即將許坤華、丙○○
    、乙○○等三人押上ＵＲ－八五二八號自小客車而剝奪許坤華等三人之行動自由
    ，陳道宗、丁○○則分別駕車（丁○○開走戊○○所有之Ｎ３－○五五五號車，
    後置放於嘉義市精忠國小，並無不法所有之意圖，不另論竊盜罪）一同離去，己
    ○○則留在花店待戊○○返回屋內欲再押走戊○○，旋不久，戊○○返家，立刻
    被己○○持槍看住，己○○即叩機與林宜志聯絡，然未能聯絡上，己○○乃將戊
    ○○強押上路旁，攔計程車而至嘉義市○○○路四五六之五二號「天下第一園」
    （陳道宗住處）與陳道宗、丁○○等人會合，而分別由陳道宗、丁○○輪流看管
    戊○○而剝奪戊○○之行動自由。另李俊孝、林宜志、許世忠三人則押著許坤華
    、丙○○、乙○○三人由李俊孝駕車，於當日晚上七時三十分駛往嘉義縣竹崎鄉
    塘興村往無底潭之偏僻產業道路上（即嘉義縣竹崎鄉○○○段第一○二號土地附
    近），等候己○○載戊○○前來會合，約十至十五分鐘後至當日晚上七時五十分
    許，李俊孝將車子倒車迴轉，由林宜志、許世忠兩人，強拉許坤華至前方，許世
    忠退後返回車子，由林宜志開槍射殺許坤華頭部及身體，先開兩槍，隨後又補開
    五槍，使許坤華頭部及身體分佈有穿透性及貫穿性彈孔七處，因近距離多處槍傷
    造成心臟破裂，引起胸內大出血死亡。後由許世忠（起訴書載為林宜志）駕車離
    去另尋覓作案地點，並要丙○○聯絡陳偉成以便釣出，惟因無法聯絡而作罷。隨
    即車子由許世忠駕駛，由竹崎－番路－中埔－澐水經關仔嶺路往白河方向行駛，
    至台南縣白河鎮往嘉義縣水上鄉中庄三角潭之一產業道路時，李俊孝要丙○○下
    車，然鄭某沒有下車，雙方僵持約五分鐘，丙○○並懇求是童年朋友，何必這樣
    ，李俊孝始暫行消去殺意。其後，車子繼續開往嘉義縣水上鄉柳林村，中途由林
    宜志停車打電話與陳道宗聯絡約定見面地點，隨後上車，由許世忠繼續將車子開
    往嘉義縣民雄鄉頭橋往同縣新港鄉方向行駛，行至新港鄉○○○道路旁邊，與陳
    道宗駕駛紅色小自客車載己○○會合，林宜志下車交談約五分鐘，林宜志再上車
    後，佯稱要回去射殺許坤華地點要將許坤華屍體拉到山下，惟行駛約一百公尺時
    ，陳道宗、己○○又超車，雙方交談後乃決定就近在新港地區殺人。林宜志上車
    後旋戴手套，車子掉頭回新港方向行駛，陳道宗、己○○所駕駛之紅色車往嘉義
    方向駛去。隨後林宜志等人之車輛往新港偏僻產業道路遶約三十分鐘，假稱「林
    宜志」欲找一個人。於同日晚上十一時許，將丙○○、乙○○等二人載至嘉義縣
    新港鄉○○村○○○○道路上，李俊孝命丙○○下車，由李俊孝持槍，許世忠則
    在旁警戒，李俊孝持槍欲射殺丙○○時，丙○○見狀趁機搶下李俊孝手上槍枝，
    而使該槍落地並趁亂奔走逃離現場始倖免於難，林宜志見狀下車欲阻止丙○○時
    ，乙○○乃乘隙開車逃離並駕該車至嘉義縣民雄分局溪口分駐所報案。嗣後戊○
    ○聯絡上乙○○，己○○知事蹟敗露不得不與戊○○一同前往溪口分駐所領車，
    己○○並佯稱該車為李俊孝所借走，後為警識破己○○始吐露實情。嗣後警方接
    獲匿名報案，而於同年十月三日下午五時十分在嘉義縣竹崎鄉鹿滿村興產橋下尋
    獲作案用之上開二把手槍及具殺傷力之子彈五顆（拆解一顆，試射二顆）。
二、己○○於八十六年三月初，在嘉義市與嘉義縣竹崎鄉交界處之盧山橋下收受林宜
    志所交予之具殺傷力之制式美國ＣＯＬＴ廠製四五半自動手槍（含彈匣一個）及
    奧地利ＧＬＯＣＫ廠製九ＭＭ半自動手槍（含彈匣一個）各一把及四五子彈四顆
    （試射三顆）、九○子彈一顆，並將之寄藏置於該橋下，嗣於同年十月三日下午
    七時十分，依林宜志之自白書所述而由己○○帶同警方在該處起獲上開槍彈。
三、丁○○於八十四年年底，與不詳姓名之成年男子綽號「志雄」之人一同至嘉義縣
    民雄鄉秀林村火炭埔橋下工寮邊，將未經許可而無故持有具有殺傷力之改造德製
    八ＭＭ模型手槍一把「及可發射金屬或子彈具有殺傷力之仿ＷＡＬＴＨＥＲ廠改
    造半自動手槍一把、仿奧地利ＧＬＯＣＫ廠１７改造半自動手槍一把及子彈五顆
    藏」放於該處。嗣經丁○○自白槍彈之來源去向，始於八十六年十一月十四日下
    午二時三十分，由丁○○帶同警方於該處查獲上開槍彈（子彈試射二顆）。
四、案經嘉義縣警察局竹崎分局、民雄分局報請及嘉義市警察局移送台灣嘉義地方法
    院檢察署檢察官偵查起訴。
      理      由
一、訊據上訴人即被告己○○固坦承於上開時地持有、寄藏上開槍彈，及因同夥李俊
    孝常遭許坤華、陳偉成奚落而有所不滿，欲前往教訓，乃於上開時地夥同丁○○
    、陳道宗、李俊孝、林宜志、許世忠等六人共同持槍至上揭中庄花店，一進門隨
    即持槍擊打被害人丙○○、乙○○頭部，並由同夥林宜志、許世忠、李俊孝將被
    害人許坤華、丙○○、乙○○等三人押上ＵＲ－八五二八號自小客車，另同夥陳
    道宗、丁○○則分別駕車一同離去，伊則留在花店待戊○○返回屋內再與戊○○
    攔計程車至「天下第一園」與陳道宗、丁○○等人會合，及當晚七時五十分許在
    嘉義縣竹崎鄉塘興村往無底潭之偏僻產業道路上，由林宜志開槍射殺許坤華死亡
    。另伊有於該晚至新港鄉○○○道路旁邊，與林宜志會面交談，林宜志再上車後
    ，行駛約一百公尺時，伊又超車，與林宜志交談。林宜志即將丙○○、乙○○等
    二人載至嘉義縣新港鄉○○村○○○○道路上，射殺丙○○、乙○○未果。嗣後
    伊有前往溪口分駐所領車等情不諱，餘則矢口否認，並辯稱：伊無積欠戊○○十
    三萬元為戊○○催討而感到不滿，係因李俊孝與許坤華、陳偉成有嫌隙，伊等僅
    謀議前往中庄花店教訓陳偉成與丙○○，並無殺人之犯意，其後林宜志等人射殺
    許坤華死亡及射殺丙○○未果，已超出原計劃範圍，非伊所預見。伊係受林宜志
    之託開車載渠等前往，於進入中庄花店，林宜志拿一支半自動手槍給伊作防身用
    ，因丙○○、乙○○要搶槍，因此才持槍擊打丙○○、乙○○頭部，許坤華與林
    宜志互罵，林宜志就以槍抵住許坤華，伊就上二樓欲找戊○○不著，待伊下樓屋
    內空無一人，伊之小客車亦不見，嗣戊○○回來，伊告知衝突上情，即對林宜志
    等人扣機，但無音訊，始與戊○○攔計程車至林宜志之「天下第一園」租屋處尋
    找林宜志等人，不一會兒，有人扣機給伊，伊即打電話，對方說打呼叫器之人是
    在白河打的，人已經走了，說要去新港，車子要晚點還伊。伊獨自一人即刻驅車
    至新港市區找尋，偶見伊之小客車在該市區一處公用電話旁及林宜志正要打電話
    ，伊上前欲索回車子，得知林宜志等人殺死許坤華，林宜志要伊先回其上開租屋
    處，隨後會把車子還給伊，伊怕林宜志不把車子還伊，於林宜志上車行駛約一百
    公尺時，伊又超車向林宜志交代還車，就趕回「天下第一園」將林宜志等人殺死
    許坤華之事告知戊○○，因該處無電話，所以與戊○○、丁○○前去徐信傑所經
    營之「國信冷氣行」扣機尋人，其間民雄分局扣機要伊前往分駐所，伊要求謝人
    偉開車載伊與戊○○、徐信傑同去分駐所，途中伊家中有民雄分局刑警扣機給伊
    ，伊回電話表明正前往，始遭警查獲。因之，伊前往中庄花店係要教訓陳偉成與
    丙○○，伊並無殺人之犯意，其後林宜志等人射殺許坤華死亡及射殺丙○○、乙
    ○○未果，已超出原計劃範圍，實非伊所預見云云。另被告丁○○固坦承同去中
    庄花店，離去時並開走戊○○所有之Ｎ３－○五五五號車，及夥同綽號「志雄」
    之人至嘉義縣民雄鄉秀林村火炭埔橋下工寮邊，將上揭改造之模型槍彈放置於該
    處等情不諱，惟矢口否認有殺人及持有模型搶彈之犯意，並辯稱：伊至中庄花店
    看到渠等發生爭吵，雙方都是朋友，伊不想管事，就先開走戊○○之車子離去，
    後來至「天下第一園」陪被告己○○泡茶而已，伊無共同參與強押許坤華、丙○
    ○、乙○○等三人，伊亦無夥同林宜志等人射殺許坤華死亡及射殺丙○○未果，
    伊並無殺人之犯意聯絡。又伊曾與綽號「志雄」之人要去嘉義喝酒，出發前「志
    雄」拿一黑色袋子上車至嘉義縣民雄鄉秀林村火炭埔橋下工寮邊藏放，並不是伊
    藏放的，該「志雄」者現已死亡，係警察借提伊前往上開工寮邊起出上開槍彈的
    ，伊無共同持有云云，經查：
（一）被害人許坤華確因本件槍擊案，頭部及身體分佈有穿透性及貫穿性彈孔七處，
      因近距離多處槍傷造成心臟破裂，引起胸內大出血死亡，並當場陳屍在往嘉義
      縣竹崎鄉塘興村往無底潭之偏僻產業道路上（即嘉義縣竹崎鄉○○○段第一○
      二號土地附近）乙情，已據被害人許坤華之父甲○○指陳甚詳，並經檢察官督
      同法醫師相驗屬實，有勘驗筆錄、複驗筆錄及解剖筆錄各一份、陳屍現場圖、
      死亡證明書及相驗屍體證明書各一紙、現場照片二十幀附於相驗卷足憑（見相
      驗卷第五、十四、十五、二十一至二十四、二十九至三十二等頁）。參以被告
      己○○、丁○○迭次警偵審迭次供承被害人許坤華、丙○○、乙○○等三人係
      於上開時間，在中庄花店由其同夥林宜志、許世忠、李俊孝押上被告己○○所
      有ＵＲ－八五二八號自小客車載走等情，且被害人乙○○於警偵訊中指稱：伊
      等三人被渠等持槍押上ＵＲ－八五二八號自小客車，駕駛座上坐著綽號「俊孝
      」的男子（指李俊孝），丙○○坐後座左邊，伊坐中間，然後是許坤華，右邊
      是由一名「志仔」綽號「大舌」（台語）（指林宜志），開往竹崎鄉塘興村往
      無底潭之偏僻產業道路上，綽號「大舌」之男子示意李俊孝停車，並稱要等候
      其他人，等待之時，李俊孝將車子倒車迴轉，約等十分鐘未見人來時，綽號「
      大舌」之男子與另一男子（指許世忠）就將許坤華押下車令其蹲下，後來未見
      同夥之人，另一押許坤華之男子（指許世忠）退回車子停放處，沒多久就聽見
      綽號「大舌」之男子開槍射殺許坤華，綽號「大舌」之男子返回車上時說在許
      坤華頭部開槍，隨後又開車至白河鬧區時有停車綽號「大舌」之男子下車到公
      用電話亭打電話或扣機，然後車子開往中庄左轉至水上鄉柳子林，在柳子林之
      途中，李俊校又停車要強拉丙○○下車，丙○○不從未果，車子行駛至民生社
      區，綽號「大舌」之男子又下車打電話，然後車子載至新港鄉○○村○○○○
      道路上停車，李俊孝與這名男子（指許世忠）就將丙○○強拉下車，丙○○在
      車後掙扎，駕車之綽號「大舌」之男子見狀就下車幫忙制服，並說對丙○○頭
      部灌（開）一槍就好了，伊見綽號「大舌」之男子離開駕駛座，就由後座跨向
      駕駛座迅速駕車逃逸，並駕該車至嘉義縣民雄分局溪口分駐所報案等語（見八
      十六年八月二十七日警訊筆錄、相驗卷第十六、十七頁、偵字第六○三七號偵
      查卷第三十一、三十二頁），核與被害人丙○○於警訊中指稱：伊等現場共參
      人被押走，伊與乙○○、許坤華（應係指許坤華，警訊筆錄誤記為丙○○），
      後來由李俊孝押載我們往嘉義縣中埔鄉○里○○路走台三線往竹崎山區行駛，
      至竹崎鄉○○村○○道路，喝令許坤華下車，由許世忠、林宜志兩人持槍強押
      下車，押至產業道路上，便要許坤華蹲在車後，要等「小寶」己○○車子到來
      ，等約十至十五分鐘後，要李俊孝將車子倒車迴轉，由林宜志、許世忠兩人，
      強拉許坤華至前方，許世忠退後返回車子，由林宜志開槍射殺許坤華，先開兩
      槍，只聽到許坤華哀嚎不已，林宜志隨後又補開了多槍，直至無聲為止，隨後
      林宜志笑稱：每一發都中頭部很爽，很爽，就像我們昨天殺另一人一樣的爽。
      隨即車子由許世忠駕駛，車子由竹崎－番路－中埔－澐水行經關仔嶺路往白河
      方向行駛，至白河鎮往嘉義方向某加油站旁檳榔攤買檳榔五百元，並借電話講
      完之後，繼續往嘉義水上中庄（三角潭）至該產業道路時，李俊孝要伊下車，
      伊沒有下車，停約五分鐘，伊等在車內並懇求稱「伊等是童年朋友，何必這樣
      」，後來渠（指李俊孝）亦上車，車子繼續開往水上鄉柳林村，由林宜志停車
      下來打電話，隨後即上車，由許世忠繼續將車子開往民雄頭橋往新港方向行駛
      ，隨後車子又開往新港偏僻產業道路，在該處遶約三十分鐘，假稱「林宜志」
      欲找一個人，但伊想係欲置伊與乙○○於死地。最後找到一處（經查係海豐村
      產業道路）非常偏僻處停車，由李俊孝叫伊下車，右手持槍對伊說「黑雞，你
      下來」，許世忠亦下車，許世忠並叫乙○○也一起車，林宜志即說這與乙○○
      沒有關係，伊拐了一下即由左後車門下車，李俊孝大聲稱要將伊打死，伊即出
      手搶李俊孝手上槍枝，兩人在地上翻滾，伊與李俊孝、許世忠均在地上搶槍，
      李俊孝叫林宜志快過來幫忙，槍被渠等搶去之後，伊即跑離該處，奮力往前跑
      不敢回頭，當在搶槍時乙○○由車上後座爬進駕駛座，將車開跑了，伊即與渠
      失去聯絡了，當時伊不知道我跑了多遠，直至田中有一戶人家尚未熄火，即進
      入借電話打一一九送華濟醫院治傷等語（見八十六年八月廿八日警訊筆錄），
      有相吻合之處。而警方在被告己○○所有之ＵＲ－八五二八號自小客車上所採
      集之指紋，送內政部刑事警察局鑑定結果，確多屬林宜志、李俊孝及許世忠等
      人，有該局八十六、九、十七局紋字第四六八號鑑定書一份及照片在卷可憑（
      見偵字第六○三七號偵查卷第一六九頁至二二一頁），堪認被害人許坤華、丙
      ○○、乙○○等三人確實有由林宜志、許世忠、李俊孝以被告己○○所有之Ｕ
      Ｒ－八五二八號自小客車押載至嘉義縣竹崎鄉塘興村往無底潭之偏僻產業道路
      上，再由林宜志開槍射殺許坤華死亡後，續押載丙○○、乙○○等二人至嘉義
      縣新港鄉○○村○○○○道路上，推由李俊孝持槍射殺丙○○未遂無訛。
（二）又查被害人乙○○於警訊時先指稱：『八十六年八月二十六的晚上十九時許，
      我和許坤華、丙○○三人在嘉義縣水上鄉忠和村檳榔角十五之二十號中庄花店
      內泡茶，突有數名男進入（經查係己○○、丁○○、陳道宗、李俊孝、林宜志
      、許世忠等六人），分持手槍闖入花店，一人（指己○○）持手槍打我的頭部
      ，另有一人（指林宜志）亦持一支手槍打許坤華頭部，其中一人問「阿進」（
      指戊○○，花店老闆）在不在，丙○○回答不在，他就持手槍強押我們三人上
      一部轎車（車號ＵＲ－八五二八）該轎車駕駛座上坐著綽號「俊孝」的男子，
      我認識他，另押我們的二名男的，我不認識。車子由「俊孝」駕駛，開往竹崎
      鄉塘興村溪心寮往無底潭的產業路，二名不詳姓名之男子押許坤華下車，不久
      我聽到幾聲槍聲及哎叫聲，那二名男子再上車許坤華就沒有上車，車子改換另
      一名較壯者駕駛開往白河方向，在車上他們叫丙○○打ＢＢ扣給綽號「偉成」
      的男子，但沒有停車打電話，後李車子開往嘉義市，再往新港，在新港的某處
      （經查是海豐村產業道路），他們三人押丙○○下車，我趁機坐上駕駛座，開
      著該部ＵＲ－八五二八號轎車逃離，我即到溪口分駐所報案」、「戊○○當時
      是騎機車載其兒子回家不在花店內。八月二十六日十九時許，我與許坤華、丙
      ○○在中庄花店內泡茶聊天時，突然有五、六名年輕男子分持三把手槍闖入花
  店，其中一名男子持槍指向許坤華，另一名持槍者以槍柄擊傷我右耳，另一名
      持槍者則以槍梛擊傷丙○○頭部，同時問「進仔去那裡」？丙○○回答「進仔
      不在」。之後就喝令我及許坤華、丙○○三人上一輛ＵＲ－八五二八號克萊斯
      靳白色自小客車之後座上時，我才看見駕駛者是李俊孝（住竹崎鄉復合村二十
      三之八號），我們被押上車後座時李俊孝就駕車往後庄方向，車行至中庄紅綠
      燈之處時，尾隨之輛藍色自小客車就超前併行打開車窗告訴李俊孝所駕駛之車
      內男子（指林宜志）說：「進仔在花店內，他們要回頭去抓他」後該車就轉向
      ，李俊孝所駕駛之自小客車則繼績往竹崎方向行駛。李俊孝駕車往竹崎鄉塘興
      村無底潭之產業道路是由一名「志仔」綽號大舌（口吃）之男子指引。丙○○
      坐在後座左面，我坐中間，然後是許坤華，右邊是綽號大舌（口吃）男子。我
      與丙○○、許坤華三人被押往竹崎途中，綽號大舌（口吃）之男子說他們本來
      是要抓「偉成」（住竹崎鄉○○路），今天你們運氣較不好，同時說「偉成」
      曾說過許坤華以前被綽號「口吃」男子押至蘭潭毆辱，以後有機會要討回來，
      今天你（指許坤華）【會死】去找「偉成」賠命（已見早有致其等於死之意）
      。李俊孝將車開至無底潭產業道路時，綽號大舌（口吃）之男子示意李俊孝將
      車停在無底潭產業道路停車，並稱要【等候其他人，約等十分鐘】（足見被告
      己○○、丁○○本約定要去會合）未見有何人來時，綽號大舌之男子與另一男
      子就將許坤華押下車令其蹲下，待十分鐘後未見同夥之人，等待之時李俊孝就
      將車倒車轉向，另一押許坤華之男子亦走回車子停放處，沒多久就聽見綽號「
      口吃」之男子開槍射殺許坤華兩槍，停頓幾秒後又聽見四槍聲，大舌（口吃）
      之男子返回車上時說在許坤華（綽號細隻）頭部開槍。車子沿原山路下來繞往
      路鄉○○○○道路經中埔至水往關子嶺道路。車子行駛至關子嶺一入口隧道處
      就右轉往白河方向行駛。強押我們的車子開往關子嶺方向，【我感覺出是要找
      偏僻處所槍殺丙○○】，因為多次半途李俊孝示意要駕車之男子停車。車子由
      關子嶺往白河道路行駛至白河鎮鬧區時有暫停車，綽號大舌（口吃）之男子下
      車到公用電話亭【打電話或是呼叫器】（回被告己○○之摳機），然後車子又
      開往中庄左轉至水上鄉柳子林，在柳子林途中李俊孝又停車要強拉丙○○下車
      ，丙○○不從未果，車子又行駛至民生社區時，綽號「口吃」男子【又下車打
      電話】後，續押我及丙○○由民雄大橋往新港時停車約幾分鐘後，有另一輛【
      紅色自小客車】來接應，綽號「口吃」男子就下車與接應駕紅色自小客車內部
      詳男子交談後，紅色自小客車就掉頭離去，押著我們之車子再換綽號「口吃」
      男子駕駛至新港鄉○○村○○道路停車，李俊孝與這名不詳姓名男子就將丙○
      ○強拉下車，丙○○在車後掙扎時，駕車之綽號「大舌」（口吃）男子見狀就
      下車幫忙欲制服丙○○，【並說對丙○○頭部灌（開）一槍就好了】，我看見
      綽號「口吃」之男子離開駕駛座時，見機不可失就由後座跨向駕駛座迅速逃逸
      ，並向溪口分駐所報案。』、『綽號「口吃」之男子在白河市區暨民生社區地
      點打電話之時間約八月二十六日二十一時四十分至五十分許，在民生社區打電
      話之時間約當日二十二時許。大舌住竹崎大家叫他阿忠另一名男子我在車內聽
      到有人叫他世忠。林宜志口卡片中之人是大舌沒錯，是他開槍射殺許坤華之人
      沒錯，就是他，另外這張許世忠口卡片之人，是另一名與大舌李俊孝共同挾持
      我之人沒錯。當時係被李俊孝、林宜志、許世忠三人挾持上ＵＲ－八五二八號
      克萊斯勒白色車，警局初訊時還未想到該名不詳男子綽號叫「世忠」，現在警
      方提出林宜志之口卡片時，我方慢慢回想到該男子叫世忠。』『（問：你於八
      十六年八月二十七日十三時許在本分局製作之談話筆錄中隱瞞哪些事情？）八
      十六年八月二十六日十九時許，我與許坤華丙○○在戊○○經營之中庄花店內
      泡茶聊天時，突然間有【己○○】綽號小寶【丁○○】和阿忠衝入花店內，己
      ○○（綽號小寶）手持手槍就以槍柄擊傷我左耳部，另阿忠（綽號口吃）亦持
      手槍擊傷許坤華頭部，然後就將我及許坤華丙○○三人由花店後面【押出】坐
      上一輛UR-8528克萊斯勒白色自小客車上，當時有一輛【藍色自小客車尾隨至
      中庄紅綠燈處，併行時該輛藍色自小客車是何人駕駛的？答：當時駕駛藍色自
      小客車之人拉下玻璃窗時，我看見是【丁○○駕駛的】，丁○○駕駛之藍色自
      小客車【原是尾隨】在李俊孝駕駛之車子後面，到了中庄紅綠燈處時就與李俊
      孝駕駛之車併行，拉下車窗時阿志（綽號口吃）亦拉下車窗對丁○○說：「小
      寶哥還在花店，阿進也在花店，【回頭去接應】」，丁○○就將車子掉頭。（
      問：由許世忠駕駛之克萊斯勒自小客車由民雄大橋往新港鄉時停車未久，有一
      輛紅色自小客車來接應，該車內是由何人駕駛？車內坐有何人？）我於事後八
      十六年八月二十七日下午時有聽到戊○○說：該輛紅色自小客車是由【陳道宗
      】駕駛，至於車內乘坐還有何人我不清楚。（問：八十六年八月二十七日十三
      時三十分你於本局所製作之談話筆錄為何隱瞞部分事實）因為當時我還未能確
      實知道丙○○是否安全無恙所以不敢據實告之現在丙○○已平安無事我就將隱
      瞞事情告訴警方』（見嘉竹警刑字第2252號警卷第二十七至三十七頁）；於偵
      查中亦證稱：『我在八月二十六日晚上約七點時於水上鄉中莊花店，戊○○載
      他兒子先回去，我與許坤華、丙○○則在那邊看電視，然後看到一名男子進來
      持槍先打許坤華的頭，我與丙○○分別被不詳男子持槍歐打後腦並押往上車，
      其中一名男子問戊○○在不在？當時進到屋子裏面之人有五、六名男子，因我
      不敢回頭看所以不敢確定人數，我是看到人影判斷五、六名男子，上車後，我
      看到有一名男子胖胖的我認出他是綽號叫「俊孝」俊孝坐在駕駛座是開車的，
      另一名坐在駕駛座旁我不認識，另一位坐在後座持槍押住許坤華，我在車內是
      坐在後坐中間，丙○○坐在我旁邊，他們把車開往市區後庄當時有一輛車子跟
      過來說戊○○在花店內叫我們這部車回去再去抓他，我們就被帶到竹崎山上，
      車子到了無底潭地店，車上那二名押我們的男子就持許坤華押到車子後面，【
      我有聽到有人說要等後面那部車子過來】，當時「俊孝」還坐在駕駛座，我和
      丙○○還是坐在後座，時間約過十五分鐘我【聽到有人說那部車子可能不來了
      】，那二名男子又押許坤華到車前，「俊孝」就把車子掉頭然後就聽到槍聲了
      ，我起先聽到二聲槍聲，並聽到衰叫聲，然後又聽到幾聲槍聲，次數不清楚，
      有一名叫丙○○打BB扣給「偉成」的男子，說抓到他就放我們二人走，丙○○
      回答說無法聯絡到他，車子經過中埔到關仔嶺方向從白河下來，其中有一名胖
      胖的人就下來打公共電話，打完後車子繼續開，車子開到水上時，那名胖胖之
      男子又下來打電話車子又一直開，開到新港，那名胖男子說有聯絡到人，車子
      就在新港逛，後來有一部紅色的自小客車開到我後面，那名胖男子就下去』（
      見嘉義地檢處86相字第525號相驗卷第十六至十八頁）、『我看到的是五、六
      個人進到中庄花店，我被押上車時才看到李俊孝在先拉許坤華下車，叫他蹲在
      車後。我們車子到達新港時那部紅色自小客車就在我們車子後面出現，林宜志
      下車就與那部紅色車裡面的人講話，林宜志上車後，說要回去射殺許坤華地點
      要將許坤華屍體推到山下，我們車子要往民雄方向行走，走了約一百公尺時那
      部紅色車子超車到我們車子前面，林宜志又下車與他們講話，之後林宜志上車
      後就戴手套車子就掉頭回新港，那部紅色車子就往嘉義方向開走了，我看到那
      部紅色車子前座有二個人後座是否有人我就不知道了。』（見嘉義地檢處八十
      六年度偵字第六０三七號偵查卷第三十二頁）；於原審又證稱：『陳道宗是有
      部紅色車』。又於原審調查中指稱：當時五、六人進去花店，己○○拿槍押著
      伊，伊等被押載從白河下來，林宜志在半路途中打電話，到了新港一部紅車子
      就來了，當時紅車子有二人在車上，伊不知道紅車子係何人的，當時伊看到是
      喜美雙門轎車，渠等與紅色轎車會合後，把伊等帶到無底潭時，渠等就戴上手
      套了等語（見原審卷第七十一頁反面、第七十二頁正面）。由被害人乙○○到
      案之初前後之證詞相互核對，可窺知當時至嘉義縣水上鄉忠和村檳榔角十五至
      二十號戊○○之中庄花店內押人者係【己○○、丁○○、陳道宗、李俊孝、林
      宜志、許世忠】等六人，被告己○○、丁○○供稱陳道宗並未參與，僅其餘五
      人行動，應係迴護陳道宗之詞。又被告等人原先係意圖押走陳偉成，許坤華係
      因在場而一同押走，而被告等押人之目的係在【殺人】洩恨，此由林宜志於車
      內向許坤華聲稱：「今天你（指許坤華）【會死】去找『偉成』賠命」可得而
      知，【參以林宜志等人事後又意圖殺害丙○○、乙○○】，足見林宜志等人押
      走被害人許坤華、丙○○、乙○○時，即有加以殺害之意，僅因在等候被告己
      ○○、丁○○等人之會合及找尋作案（殺人）之地點，所以才未一押走即行殺
      害。至於被害人乙○○雖又於本院前審訊問其對林宜志自白書有何看法時證稱
      『：：聽到林宜志在喊「你要幹什麼」，接著就聽到槍聲，有見到兩人好像要
      拉扯，因光線暗看不是很清楚。』（參見本院更一審卷第一七九頁），似乎意
      味林宜志係因被害人許坤華反抗而臨時起意將許坤華殺死，然當時係李俊孝將
      車開至無底潭產業道路時，將車停在無底潭產業道路停車要等候被告己○○、
      丁○○等人，約等十分鐘未見被告己○○、丁○○來會合，林宜志才將許坤華
      押下車令其蹲下，待十分鐘後亦未見同夥之人，等待之時李俊孝就將車倒車轉
      向，另一押許坤華之男子亦走回車子停放處，沒多久就聽見林宜志開槍射殺許
      坤華，足見林宜志將許坤華押下車時一面等候被告會合，一面即有致許坤華於
      死之意，許坤華之反抗僅係令林宜志提早開槍擊殺許坤華，並非因許坤華反抗
      才臨時起意射殺許坤華。再者，由被害人乙○○強調：『在射殺許坤華地點時
      ，【林宜志有說要等己○○來，等了十幾分鐘己○○沒有來】，林宜志就把許
      坤華拉到車前，他們在那邊等時，林宜志跟許世忠：：』，衡情若被告等人至
      花店押人僅意在教訓，則林宜志等人當不致殺死許坤華後，又擇地欲殺死丙○
      ○及乙○○。又設若被告己○○、丁○○對林宜志殺人一節並無犯意之聯絡，
      被告丁○○又何庸聽從林宜志之指示折回花店等候己○○一同押走戊○○？又
      何必急著與林宜志等人會合？因而自不能因嗣後被告與林宜志聯絡有所出入，
      無法會合即認被告己○○、丁○○與林宜志等人無殺人犯意之聯絡。至於被告
      等人固然原係謀議押走陳偉成洩恨（殺害），然到現場既係見許坤華、丙○○
      、乙○○在場而將之押走，則見押走被害人許坤華等人加以殺害亦為當時大家
      之共識，應不違背當初押人殺害之合意。
（三）被害人丙○○警訊時指稱：『被李俊孝夥同林宜志、許世忠、己○○等共計六
      人（另兩名姓名不詳男子，經查係丁○○及陳道宗挾持），係26日19時許在水
      上鄉忠和村檳榔樹角十五之二十號中庄花店，由己○○及林宜志分持手槍一支
      強押走，當時我與乙○○、許坤華等三人於中庄花店內泡茶聊天，忽然有兩台
      車下來六個人，由綽號「小寶」己○○手持手槍大聲嚷著「起來起來」接著並
      向乙○○以槍柄搥打其頭部，並質問阿進去哪裡（戊○○），統統到屋後全部
      上車，接著我們三人便被押上白色克萊斯勒，另丁○○駕駛藍色轎車與我們車
      併行，高喊小寶哥（己○○）與阿進尚未上車，在花店丁○○即掉頭回去押阿
      進，後來由李俊孝押我們往嘉義縣中埔鄉○里○○路走台三線往竹崎山區行駛
      ，至竹崎鄉○○村○○道路上，喝令許坤華下車，由許世忠、林宜志兩人持槍
      強押下車，【押至產業道路上便要許坤華蹲在車後，要等小寶（己○○）車子
      到來】，等約十至十五分鐘後，要李俊孝將車子倒車迴轉，由林宜志與許世宗
      兩人強拉許坤華至前方，由林宜志開槍射殺許坤華，先開兩槍只聽到許坤華哀
      嚎不已，林宜志隨後又補開了多槍，直至無聲為止，隨後林宜志笑稱：每一發
      都中頭部「很爽」、「很爽」‧‧，隨即車子由許世忠駕駛車子由竹崎-番路-
      中埔-澐水，行經關仔嶺往白河行駛‧‧車子繼續開往水上鄉柳林村，由林宜
      志下車子繼續開往水上鄉柳林村，【由林宜志下來打電話】，隨後即上車，由
      許世忠繼續將車子開往民雄頭橋往新港方向行駛，行至新港欲進入街內路邊會
      合到一部紅色自小客，林宜志便下車與他交談約五分鐘‧‧最後找到一處（經
      查係海豐村產業道路）非常偏僻處停車，由李俊孝叫我下車，右手持槍對我說
      ：「黑雞你下來（車），許世忠也下車，許並叫乙○○也一起下車，我拐了一
      下即由左後門下車，李俊孝大聲稱：要將我打死，我即出手搶李俊孝手上槍枝
      ，兩人在地上翻滾，我與李俊孝、許世忠均在地上搶槍，李俊孝叫林宜志快過
      來幫忙槍被他們搶去後，我即跑離該處，奮力往前跑不敢回頭，當在搶槍時乙
      ○○由車上後座爬進駕駛座將該車開跑了，我即與他失去了聯絡，當時我不知
      跑了多遠，直至田中有一戶人家尚未熄燈，我即進入借電話打一一九』（見警
      卷第十九、二十頁）；於偵查中亦證稱：『（問：你們的車為何先離開？）人
      已經坐不下了，外面好像還有一部他們的車，我們的車往竹崎方向走，因我們
      這部車開得很快所以後面那部車就沒有跟上。林宜志就在車頭前方射殺許坤華
      。林宜志說要叫我【找陳偉成出來要打死他】。在花店是己○○、林宜志、丁
      ○○，是【己○○拿槍】叫我們三人上車他並把鐵門拉下，我們被押上車後，
      【己○○又上樓找人】。有一輛紅色自小客車在新港會和，林宜志有下車與紅
      色自小客車的人講話，那是在射殺許坤華之後，他們講些什麼我聽不到，後來
      紅色車超到我們車前面，林宜志又下車與他們說話之後，我們的車就掉頭，林
      宜志上車後戴上手套開車往新港那輛紅色自小客車就往嘉義開走，紅色自小客
      車之人我不知是誰。後面那部車子是丁○○開的，當時他把車子開到我們旁邊
      併行時，林宜志跟丁○○說還有一個人還沒有押到，己○○也沒有載到，之後
      ；丁○○就把車子掉頭回去，我們這輛車子就直接往竹崎山上開。當時李俊孝
      戴手套拿槍叫我下車要打死我，我當時在搶他的槍，那把槍就掉在地上，我壓
      住他但那把槍還是被他拿到，我就趕快趁黑跑到田裡逃掉（見嘉義地檢處八十
      六度偵字第六０三七號卷第二十九至三十一頁）。證人丙○○與上述乙○○就
      被告己○○、丁○○如何夥同共犯陳道宗、李俊孝、林宜志、許世忠等【六人
      】分持槍械闖入花店強押伊等被害三人，於車行至中庄紅綠燈處時，尾隨之被
      告盧文嘉如何駕車超前併行與共犯林宜志對談後折返接應被告己○○，又於槍
      殺被害人許坤華之前，共犯林宜志如何透露【此舉係報復昔日與陳偉成、許坤
      華之怨隙】，並表示【要等被告己○○車子到來會合】，而於槍殺許坤華後，
      共犯林宜志尚如何【多次以電話與被告己○○、盧文嘉、陳道宗等人聯繫】，
      陳道宗且駕駛其所有喜美紅色雙門小客車載被告己○○至新港與林宜志等【會
      合交談洽商】，之後共犯林宜志【上車後就戴手套】，擬準備擇地對被害人乙
      ○○、丙○○不利等等過程之情節，不但敘述非常具體完整，而且互核所證情
      節悉相符合，更與被害人戊○○於警偵訊中所指稱：當時伊正好外出，只有乙
      ○○、許坤華、丙○○在伊經營中庄花店內聊天，當伊回到店時，在店門外正
      好看到丁○○駕駛伊所有之Ｎ三－○五五五號小自客車正在倒車，將車子開到
      伊店後方，伊就追到店後方查看，剛好碰到伊之車子及一部ＵＲ－八五二八號
      克萊斯勒白色自小客車開出來，伊又走到巷口查看時該二部車子已經開走，可
      是在伊走回花店之後門時，就看到己○○走出來，並持一把白色手槍【將伊押
      入】花店內，當時就沒看到乙○○、許坤華、丙○○三人了，【己○○就在店
      內聯絡林宜志】，等了約二十分鐘，林宜志沒有回電，己○○就持槍押伊到店
      外小路攔下一部計程車，把伊押到林森東路附近菱子內一間廟旁別墅內（指「
      天下第一園」），坐了約半小時【陳道宗及丁○○】就從外面回來，陳道宗並
      表示說「李俊孝在其所經營之星璇服飾店看店時，陳偉成時常打電話去消遣，
      是什麼意思，所以伊很不爽，才來押你們，【是陳偉成害你們的】」，另丁○
      ○向伊說「汝的車子，渠丟在精忠一村附近」，【陳道宗】對伊說完話，【就
      叫丁○○持槍看著伊】，陳道宗就和己○○一起外出（前往嘉義縣新港鄉○○
      ○道路旁邊與林宜志等人會合），伊與丁○○在別墅內坐了約二、三個小時，
      約在晚上十一時許己○○就回到別墅內，並且說已經出事了，就叫伊與丁○○
      一起出去外面【共乘一部紅色轎車】到徐信傑所經營之冷氣行去，當時有陳道
      宗、己○○、丁○○、徐信傑及該開車之男子（指謝仁偉）共五人在場，己○
      ○就叫伊打丙○○之呼叫器，可是都沒有回電，後來伊又打乙○○之呼叫器，
      乙○○回電表示其人在溪口分駐所，【陳道宗就向伊說「到了分駐所，你該知
      道怎麼說嗎】？」，伊回答「知道」，陳道宗就叫伊與己○○、徐信傑等人到
      溪口分駐所要領回己○○所有ＵＲ－八五二八號克萊斯勒白色自小客車等語（
      見八十六年八月二十八日警訊筆錄、偵字第六○三七號偵查卷第三十二頁反面
      、第三十三、三十四頁），又於偵查中另指稱：「（己○○把你押在花店裡面
      他作些什麼事情？）他打ＢＢ扣給林宜志，可是林宜志沒有回扣」，（己○○
      在花店有無跟你說什麼？）沒有說什麼，我問他什麼事，他說等一下就知道了
      ，【他只有扣機等林宜志】」，「（他們為何會來找你與陳偉成？）因己○○
      有欠伊十三萬元，伊有向渠要（催討）」，「（你何時看到陳道宗及丁○○？
      ）己○○把我押到嘉義市○○○路的一間房子，陳道宗及丁○○過了一會兒就
      進來」，「（陳道宗及丁○○進來後有無說什麼？）陳道宗說陳偉成打了一通
      電話」，「（在『天下第一園』時，己○○是否與陳道宗開一部車子出去？）
      渠等二人【有出去】，伊不知渠等為何要出去，【己○○有打大哥大及到外面
      打電話給林宜志】」等語（見偵字第六○三七號偵查卷第三十三頁正面、第三
      十三頁反面及第三十四頁正面），又於原審調查中指稱：在「天下第一園」己
      ○○叫伊坐在那邊，不讓伊打電話，且己○○、丁○○持槍押伊等語（見原審
      卷第七十二頁反面），又於本院前審調查中指稱：伊於八十六年八月二十六日
      晚上七時許回家，看到花店鐵門拉下，丁○○開伊之車子及另輛白色克萊斯勒
      小客車同時離開，伊從店後門要進去，己○○剛好從後門出來，拿槍押伊進入
      花店，在花店己○○有打呼叫器，再以槍押伊搭計程車，到「天下第一園」丁
      ○○過一會兒就來，陳道宗也有來，丁○○有說伊車子在永靖國小附近，伊曾
      帶己○○去中庄打牌，渠在那裏向伊朋友借十三萬元未還，伊朋友找伊，伊代
      替己○○還了十三萬元等語（見本院前審卷八十七年十二月二十四日訊問筆錄
      ）等情亦相符，益徵被告己○○、丁○○對與林宜志等人押人殺害等情，有犯
      意之聯絡，且陳道宗亦有參與。
（四）被告己○○於警訊時供稱：俊孝經常向伊等抱怨說『陳偉成及綽號「黑雞」丙
      ○○等二人經常奚落他，致他【懷恨在心】，並於八十六年八月二十六日下午
      七時方相邀前往中庄花店要教訓毆打陳偉成、丙○○洩恨』。．．．由林宜志
      攜帶貳把制式九○手槍、一支他自己帶著，另一支交給伊攜帶。．．．是要將
      人押上車，防止他們脫逃，這是林宜志講的。．．．均有上彈匣裝子彈，伊不
      知道裡面裝幾發子彈，到達後由林宜志、李俊孝、許世忠、丁○○即將在場之
      許坤華、丙○○、乙○○要押上車，並由林宜志持手槍威脅渠等三人就範押解
      上車。．．．，但是林宜志在押解丙○○、乙○○他二人動作太慢，伊用槍柄
      打渠等二人之臉頰叫渠等快點走（指許坤華、丙○○、乙○○）。是被林宜志
      、李俊孝、許世忠駕駛ＵＱ－八五二八白色克萊斯勒自小客車押走。．．．我
      留在原地而丁○○另駕駛戊○○所有之Ｎ三－一○五五五自小客車尾隨ＵＱ－
      八五二八號自小客車離開。．．．伊自屋內出來時候，林宜志等已離開現場，
      剛好戊○○返家，看伊手持一把手槍，看到伊之車及他所有之Ｎ三－一○五五
      五自小客車一同開走，．．．。伊持著手槍跟戊○○講叫他跟我走，．．．．
      隨後即攔一部計程車．．．．等語（見八十六年八月二十七日第四次警訊筆錄
      ），又供稱：伊自中庄花店將戊○○押至嘉義市○○○路四五六－五二號看管
      ，過了一會兒屋主陳道宗到來，隨即丁○○也來，丁○○出手將伊身上之手槍
      拿去，之後林宜志打呼叫器給伊，伊回電和他聯絡在民雄工業區○○道路會面
      ，伊即叫丁○○看好戊○○，便與陳道宗開紅色喜美自小客車前往會面，在產
      業道路與林宜志會面，由陳道宗問林宜志說，許坤華他們三人呢，林宜志即回
      答小隻（許坤華）被我用死。．．．（警方問據你們指述該兩把制式手槍是如
      何來的）是陳道宗交給林宜志的。．．．是於八十六年七月初在嘉義市○○○
      路四五六－五二號屋內，當時陳道宗拿來當場交給林宜志兩把手槍的，給他保
      管。．．．制式九○手槍，一隻黑色，一隻白色，每隻均配發拾幾發子彈。．
      ．．（警方問當時林宜志於冷凍行交給是何隻手槍）是交給伊白色手槍，他持
      另一隻黑色手槍等語（見八十六年八月二十八日警訊筆錄），另被告丁○○於
      警訊中供稱：八十六年八月二十六日傍晚，伊與林宜志、李俊孝、許世忠、己
      ○○五人在陳道宗住處（嘉義市○○○路四五六之五二號「天下第一園」）泡
      茶聊天時，而李俊孝表示常遭丙○○、許坤華欺侮，林宜志就表示要替李俊孝
      出口氣，並由身上取出二把槍，一把交由己○○攜帶，一把則係林志宜自己攜
      帶，．．．即驅車至中庄花店見乙○○、許坤華、丙○○在店內泡茶，林宜志
      就找許坤華理論，並互相叫罵吵架，林宜志即取出預藏之手槍猛擊許坤華頭部
      ，己○○見狀亦取出手槍猛擊乙○○、丙○○二人頭部，由林宜志、李俊孝、
      許世忠將在場之許坤華、丙○○、乙○○要押上己○○所有ＵＲ－八五二八號
      克萊斯勒白色自小客車，剛駛離現場時伊看到戊○○返回店內，．．即駕戊○
      ○之Ｎ三－○五五五小客車追趕ＵＲ－八五二八號小客車，追上後與之併行，
      林宜志拉下車窗表示己○○還在現場，要伊回去接應，伊即駕該車返回花店，
      但未發現己○○、戊○○二人後，伊就將車駕至林森東路精忠一村精忠國小大
  門前，徒步走回陳道宗住處，見己○○、戊○○二人在屋內．．．，伊向戊○
      ○表示將其車子停放精忠國小前，其間陳道宗和友人「信者」有回住處，．．
      陳即與林宜志聯絡，林宜志有回電至陳道宗住處，電話講完後，陳道宗和友人
      「信者」、己○○就一起外出，戴嘉號將手槍交給伊，要伊看住戊○○，二三
      小時後己○○回來說許坤華被打死等語（見偵字第六○三七號偵查卷第一三五
      、一三六頁），又供稱：許坤華曾恐嚇伊與林宜志，要伊二人小心，要伊等難
      堪，後來伊與林宜志於八十六年六月底在嘉義市瑞虹酒店持槍押走許坤華至蘭
      潭予以教訓等語（見同上卷第一四八頁正面）。觀之被告己○○、丁○○二人
      上開供詞語多保留，然其等亦供承有事先謀議去押人洩恨。雖被告稱洩恨僅係
      「毆打教訓」而已，然本案既係肇因於被告己○○、丁○○及共犯陳道宗、李
      俊孝、林宜志、許世忠等六人，與陳偉成、被害人戊○○、許坤華、丙○○、
      乙○○等人，彼此平日交惡，李俊孝經常受陳偉成及綽號「黑雞」丙○○等二
      人奚落，且陳偉成因許坤華前被林宜志、丁○○押至蘭潭毆辱，曾放話以後有
      機會要討回來，李俊孝、林宜志、丁○○因而對陳偉成、丙○○、許坤華早心
      存芥蒂，及己○○因積欠戊○○新台幣（以下同）十三萬元為戊○○催討而感
      到不滿，嗣知悉陳偉成、許坤華、丙○○等人平日即在戊○○之花店出入，乃
      共思殺害許坤華等人洩憤甚明。又衡情一般持槍押人者，若遭反抗或言語起衝
      突，勢必引起開槍射擊，為眾所週知，而被告等人與被害人許坤華等人已積恨
      甚久，苟謂僅要教訓許坤華等人，被告等人在上開店內即可就地實施，焉須復
      持火力強大之制式手槍，夥眾押解被害人許坤華、丙○○、乙○○至案發之偏
      僻山區○○○道路上，再等候綽號「小寶」己○○車子到來會合？且於押解過
      程，被告己○○、丁○○與陳道宗甚而數度與共犯李俊孝、林宜志、許世忠聯
      繫，或會面，堪認被告等六人顯均有犯意之聯絡甚明。又被告己○○、丁○○
      與陳道宗、李俊孝、林宜志、許世忠一進入花店即將被害人許坤華、丙○○、
      乙○○一起押到偏僻處所，雖然其等事先已共謀加以殺害，否則何需至如此偏
      僻山區○○○道路上？雖被告己○○、丁○○二人與陳道宗在林宜志等持槍殺
      人時未在現場，然查被告等六人既知中庄花店為被害人戊○○所經營，未料抵
      達現場時適戊○○外出，尚留下被告己○○在場守候，且被告己○○尚提供其
      小客車之鑰匙給共犯林宜志等人使用其車押載被害人許坤華三人，是被告己○
      ○辯稱：伊就上二樓欲找戊○○不著，待伊下樓屋內空無一人，伊之小客車亦
      不見，伊不知情云云，顯非實情，無足採信。又押人途中被告丁○○原先同行
      ，嗣共犯林宜志囑其驅車折返現場接應己○○，惟己○○已先行強押戊○○至
      「天下第一園」未果，然被告丁○○、陳道宗尚知前去「天下第一園」與被告
      己○○會合，足見被告等六人一直保持聯絡甚明，況被告丁○○亦持槍看守被
      害人戊○○，益徵被告丁○○與其餘同夥有犯意聯絡甚明。
（五）林宜志雖曾寄發「自白書一份」，略謂其等本無意殺死被害人許坤華等，係因
      許坤華突然反抗才開槍，李俊孝亦無意殺死丙○○，係欲驚嚇云云，然犯嫌為
      自己脫罪，本即情理之常，由乙○○上開所證：『沒多久就聽見林宜志開槍射
      殺許坤華【兩槍，停頓幾秒後又聽見四槍聲】，林宜志返回車上時說在許坤華
      頭部開槍。強押我們的車子開往關子嶺方向，我感覺出是要找偏僻處所槍殺丙
      ○○，因為多次半途李俊孝示意要駕車之男子停車：：押著我們之車子再換林
      宜志駕駛至新港鄉○○村○○道路停車，李俊孝與這名不詳姓名男子就將丙○
      ○強拉下車，丙○○在車後掙扎時，駕車之林宜志見狀就下車幫忙欲制服丙○
      ○，並說對丙○○頭部灌（開）一槍就好了』等情，足見林宜志之上開自白係
      為自己及被查獲之被告己○○、丁○○脫罪之詞，不足採明甚。參以在「天下
      第一園」其間被告己○○尚多次與共犯林宜志聯絡，足見被告己○○等係因突
      發狀況（強押許坤華等人時戊○○外出未在場）而未能與林宜志等人同時離開
      中庄花店，嗣戊○○返回花店遭其強押後又無法追趕及之，始押戊○○暫候於
      「天下第一園」繼續與林宜志等人聯繫，又闖入上開花店押人時僅被告己○○
      與共犯林宜志各持有槍枝一把，本非善意，而於共犯林宜志槍殺被害人許坤華
      之前尚須等待被告己○○會合，顯係等待有所指示，蓋若槍殺被害人許坤華純
      屬林宜志等人臨時起意之意思，則林宜志槍殺被害人許坤華之前殊無等待被告
      己○○會合之必要，又於嘉義縣新港鄉道路多條交錯複雜，且被告己○○於本
      院前審調查中竟謂其驅車至新港鄉偶然發現其車停放道路旁，始與林宜志等人
      會面（見本院前審八十七年十二月三日訊問筆錄），顯非事理之常，益徵共犯
      林宜志於押人過程中，與被告己○○等人聯絡之管道一直保持暢通無訛，否則
      被告己○○斷難與林宜志等人在新港鄉偶然會面。況被告己○○與共犯林宜志
      等人甚為熟嫻，其明知其所有上開小客車為林宜志等人開走，則日後再予索回
      本非難事，殊無利用夜晚自己驅車由嘉義市區老遠趕赴新港鄉間向共犯林宜志
      等人交談索回車子之事，顯與情理有悖，且索回車子幾句言語即可交代完畢，
      被告己○○何須與林宜志第一次交談後，林宜志上車往民雄方向行走一百公尺
      時，復超車到林宜志之前，再次與林宜志交談，且事實上被告己○○與林宜志
      會面後並未將車子索回，足見其等言談應非關於索車之事，而係對林宜志有關
      殺害被害人等之事。再者，共犯林宜志與被告己○○會面交談完畢，上車後其
      等【即戴上手套，旋即駕車繞道】，謀擇地欲對被害人丙○○、乙○○不利，
      由此在在顯示被告己○○於本件犯案過程中縱非居於指揮主導之地位，亦有所
      參議，適徵其等犯意之堅。再觀之本件之所以破案，係林宜志等人最終選擇嘉
      義縣新港鄉○○村○○○○道路上，命丙○○下車欲予以槍殺丙○○時，丙○
      ○見狀趁機搶奪李俊孝手上槍枝，而使該槍落地並趁亂奔走逃離現場始倖免於
      難，林宜志見狀下車欲阻止丙○○時，乙○○乃乘隙開走上開被告己○○所有
      借給林宜志等人駕駛之ＵＲ－八五二八號克萊斯勒白色自小客車，並駕該車至
      嘉義縣民雄分局溪口分駐所報案，經警由上開車號查知被告己○○所有，始事
      跡敗露，【此應為被告己○○始料未及】，而丙○○、乙○○始倖免命喪黃泉
      ，因之，尚難執被告己○○、丁○○及陳道宗等在共犯林宜志等持槍殺人並未
      在現場而免其罪責，從而被告二人辯稱：伊等與戊○○無嫌隙，與戊○○在「
      天下第一園」泡茶，伊等僅謀議前往中庄花店教訓陳偉成與丙○○，並無殺人
      之犯意，其後林宜志等人射殺許坤華死亡及射殺丙○○未果，已超出原計劃範
      圍，非伊所預見云云，難予採信。又被告己○○等人持槍將被害人蕭銘強押至
      嘉義市○○○路四五六之五二號「天下第一園」（陳道宗住處）與陳道宗、丁
      ○○等人會合時，尚多次與共犯林宜志聯絡乙情，已如前述，且被害人戊○○
      於偵查中已指稱：在『天下第一園』時，己○○是否與陳道宗有出去，伊不知
      渠等為何要出去，己○○有打大哥大及到外面打電話給林宜志等語（見偵字第
      六○三七號偵查卷第三十三頁反面及第三十四頁正面），而被告己○○於警訊
      中亦供稱：伊自中庄花店將戊○○押至嘉義市○○○路四五六－五二號看管，
      ．．．林宜志打呼叫器給伊，伊回電和他聯絡在民雄工業區○○道路會面等語
      （見上開八十六年八月二十八日警訊筆錄），是則上開房屋縱使於八十六年八
      月二十六日時期未裝設電話，惟被告己○○等人與林宜志等人之聯繫並未中斷
      ，應堪認定。因而被告二人辯稱：渠等如與林宜志有殺人之犯意聯絡，勢必找
      尋一處有裝設電話之處所，俾設法隨時與林宜志等人取得聯絡，方符事理，豈
      有反選擇上開沒裝設電話之處所久候林宜志等人，足見被告二人所辯並無與林
      宜志有殺人之犯意聯絡云云，無足採取。又證人徐信傑、徐永政雖到庭證稱：
      被告己○○於八十六年八月二十六日晚上到其處所說要找尋林宜志等人，以便
      討回車子等語，顯係事後迴護被告之詞，及證人即被告己○○之妻李詩盈證稱
      ：案發當晚警員有至伊住處找己○○，伊有扣機給己○○，其回電向警員說要
      去溪口分駐所等語，均不能為被告有利之認定。至於被害人戊○○對被告是否
      欠錢一節，及被害人乙○○嗣後在本院作證，語多保留，觀之林宜志等人未到
      案等情，被告心有所懼而不敢暢言，亦可理解。
（六）又警方於八十六年十月三日下午五時十分在嘉義縣竹崎鄉鹿滿村興產橋下尋獲
      作案用之上開二把手槍及具殺傷力之子彈五顆，經送內政部警政署刑事警察局
      鑑驗結果，均具有殺傷力，其中一把為巴西ＴＡＵＲＵＳ工廠製九mm半自動手
      槍制式手槍，其中一把係匈牙利ＦＥＧ廠製九mm半自動手槍，土製子彈五顆（
      拆解一顆，試射二顆），內具圓錐狀直徑約九mm之金屬彈頭、底火及火藥，具
      殺傷力；且於許坤華屍體上起出之一顆彈殼，確為獲案之巴西ＴＡＵＲＵＳ工
      廠製九mm半自動手槍制式手槍所擊發，此有該局八十六年九月二十六日刑鑑字
      第六五六八一號鑑驗通知書（附於八十六年偵字第五九一一號卷第四二頁）可
      按；而經警方八十六年十月三日下午七時十分依林宜志之自白書所述，由己○
      ○帶同警方在嘉義市與嘉義縣竹崎鄉交界處之盧山橋下起獲之槍彈，亦經送內
      政部警政署刑事警察局鑑驗結果，其中一把（含彈匣一個）為美國Ｃ０ＬＴ廠
      製四五半自動手槍，四五子彈四顆（試射三顆），係制式口徑四五吋半自動手
      槍用之子彈，具殺傷力，另一把係奧地利ＧＬＯＣＫ廠製九mm半自動手槍，機
      械性能良好，具殺傷力，子彈一顆係制式口徑九mm半自動手槍用之子彈，具殺
      傷力，此有該局八十六年十一月三日刑鑑字第七二○五八號鑑驗通知書（附於
      八十六年偵字第六七七一五號卷第十三頁）可證；而經警方在嘉義縣民雄鄉秀
      林村火炭埔橋下工寮邊，起獲之改造德製八mm模型手槍一把及可發射金屬或子
      彈具有殺傷力之仿ＷＡＬＴＨＥＲ廠改造半自動手槍一把、仿奧地利ＧＬＯＣ
      Ｋ廠１７改造半自動手槍一把及子彈五顆，亦經內政部警政署刑事警察局鑑驗
      結果，其中一把係改造德製八mm金屬模型手槍，槍管已穿通，可發射子彈，一
      把係仿ＷＡＬＴＨＥＲ廠半自動手槍之玩具槍改造而成，滑套為塑膠材質，已
      換裝車通之金屬槍管，機械性能良好，具發射功能，認具殺傷力，子彈五顆，
      均係以金屬彈殼、彈頭組合而成之土造子彈，經試射二顆可擊發，具殺傷力，
      另一把，係仿奧地利ＧＬＯＣＫ廠１７半自動手槍製造之玩具手槍改造而成，
      槍管及滑套材質為金屬，槍管已車通，機械正常，具發射子彈功能，認具殺傷
      力，此有該局八十六年十一月廿八日刑鑑字第七八六一八號鑑驗通知書（附於
      八十六年偵字第七六三九號卷第十七頁）可證。再按制式手槍、子彈為威力強
      大之火器，持之對人頭部及身體多處射擊，足致人於死地，此為被告己○○、
      丁○○及共犯陳道宗、李俊孝、林宜志、許世忠等要難諉為不知，彼等既明知
      上情，卻由林宜志等人持制式手槍，押解被害人許坤華、丙○○至上開案發地
      ，並持槍射擊許坤華致死及丙○○未果，其等有共同故意殺人之犯意，甚為灼
      然。又被告丁○○於警訊已供稱：於八十四年年底，與不詳姓名之成年男子綽
      號「志雄」之人一同至嘉義縣民雄鄉秀林村火炭埔橋下工寮邊，將未經許可而
      無故持有具有殺傷力之改造德製八mm模型手槍一把及可發射金屬或子彈具有殺
      傷力之仿ＷＡＬＴＨＥＲ廠改造半自動手槍一把、仿奧地利ＧＬＯＣＫ廠１７
      改造半自動手槍一把及子彈五顆藏放於該處等語（見八十六年十一月十四日地
      二次警訊筆錄）。而八十六年十一月十四日下午二時三十分，丁○○帶同警方
      確實於上開處查獲上開槍彈無訛，又上開槍彈如上述經送檢驗結果均具殺傷力
      。其事證已甚明確。因而被告嗣改辯稱：曾與綽號「志雄」之人要去嘉義喝酒
      ，出發前「志雄」拿一黑色袋子上車至嘉義縣民雄鄉秀林村火炭埔橋下工寮邊
      藏放，並不是伊藏放的，伊無共同持有云云，顯係畏罪之詞，無足採取。
（七）綜上所述，被告己○○、丁○○等上開所辯，無非係事後畏罪卸責之詞，不足
      採信。本件事證明確，被告己○○、丁○○之犯行堪以認定。至於被告己○○
      曾聲請傳訊證人蔡丁順及再次聲請傳訊被害人丙○○，本院經核因事證已明，
      且被害人丙○○因另案由臺灣嘉義地方法院檢察署檢察官聲請羈押，無法借提
      ，加以其已於前此之警訊、偵審中多次到庭詳為證述，本院認已無必要再予傳
      喚，附此敘明。
二、查槍砲彈藥刀械管制條例於八十六年十一月二十四日修訂公布，並於八十六年十
    一月二十六日生效，是本件犯罪行為於八十六年八月廿六日，犯後法律已有變更
    ，原槍砲彈藥刀械管制條例第七條第四項法定刑由原一年以上七年以下有期徒刑
    ，修正為五年以上有期徒刑，併科新台幣一千萬元以下罰金，而比較新舊法之刑
    度，以裁判前之法律有利於被告，依刑法第二條第一項但書之規定，仍應適用修
    正前舊法之規定處斷。又具殺傷力之子彈，均可供軍用、警用或自衛用，有國防
    部八十三年一月二十四日 (八三)崑峻字○五三二號函乙紙存查可資參照，被告
    持有之子彈均係據殺傷力之制式子彈，自可供軍用。因而本件被告己○○、丁○
    ○與未到案之陳道宗、李俊孝、林宜志、許世忠共同謀議持槍強押被害人陳偉成
    、戊○○、許坤華等人洩憤，被害人許坤華並因被槍彈射殺死亡，另著手殺害被
    害人丙○○而不遂，核被告己○○、丁○○此部分所為，各係犯刑法第二百七十
    一條第一項之殺人罪及同條第二項、第一項之殺人未遂罪；又未經許可，無正當
    理由，並意圖供殺人犯罪之用而持有手槍部分，各係犯修正前槍砲彈藥刀械管制
    條例第七條第四項之罪；以同一原因持有可供軍用子彈部分，依同條例第十三條
    之一規定，應犯刑法第一百八十七條之罪。公訴人認該持有子彈部分，係犯修正
    前槍砲彈藥刀械管制條例第十一條第三項之罪尚有未洽，起訴法條應予變更。被
    告己○○、丁○○等人就剝奪被害人丙○○、許坤華、乙○○、戊○○行動自由
    部分，各係同時觸犯數刑法第三百零二條第一項之剝奪行動自由罪，應從一重處
    斷。被告己○○、丁○○與陳道宗、李俊孝、林宜志、許世忠等對於右開犯行之
    實施，彼此間互有犯意聯絡及行為分擔，均為共正犯。又彼等先後一次殺人既遂
    ，一次殺人未遂，均時間緊接，犯罪構成要件相同，顯係基於概括之犯意為之，
    應依連續犯之規定，論以殺人既遂一罪，並除本刑為死刑、無期徒刑部分，依法
    不得加重外，其餘依法加重其刑。又前開同時同地持有手槍、子彈，為一行為觸
    犯數罪名之想像競合犯，應從一重之無故持有手槍罪處斷；而無故持有手槍與殺
    人、妨害自由三罪之間，有方法結果之牽連關係，應從一重之殺人罪處斷。又被
    告己○○為林宜志寄藏美國ＣＯＬＴ廠製四五半自動手槍、奧地利ＧＬＯＣＫ廠
    製九mm半自動手槍、子彈五顆部分，核其所為，係犯修正前之槍砲彈藥刀械管制
    條例第七條第四項、第十一條第三項之罪。然槍砲彈藥刀械管制條例亦已於八十
    六年十一月二十四日修訂公布，並於八十六年十一月二十六日生效，已如前述，
    其中第十一條第三項改為第十二條第四項，法定刑由三年以下有期徒刑，修正為
    五年以下有期徒刑，併科新台幣三百萬元以下罰金，而比較新舊法之刑度，以裁
    判前之法律有利於被告，依刑法第二條第一項但書之規定，仍應適用修正前舊法
    之規定處斷。因而本件仍應修正前之槍砲彈藥刀械管制條例第七條第四項、第十
    一條第三項之罪。被告己○○一個行為，同時寄藏上開槍、彈，為想像競合犯，
    應從較重之槍砲彈藥刀械管制第七條第四項處斷。又被告丁○○與不詳姓名之成
    年男子綽號「志雄」之人共同未經許可而無故持有之改造德製八mm模型手槍一把
    、可發射金屬或子彈具有殺傷力之仿ＷＡＬＴＨＥＲ廠改造半自動手槍一把、仿
    奧地利ＧＬＯＣＫ廠１７改造半自動手槍一把及子彈五顆部分，則係犯修正前槍
    砲彈藥刀械管制條例第九條之一第三項、第十條第三項、第十一條第三項之罪。
    槍砲彈藥刀械管制條例修正公布，第十一條第三項改為第十二條第四項，法定刑
    由三年以下有期徒刑，修正為五年以下有期徒刑，併科新台幣三百萬元以下罰金
    ，已如前述，其中第九條之一第三項改為第十條第四項，法定刑由五年以下有期
    徒刑，修正為三年以上十年以下有期徒刑，併科新台幣七百萬元以下罰金，第十
    條第三項改為第十一條第四項，法定刑由三年以下有期徒刑，修正為一年以上七
    年以下有期徒刑，併科新台幣七百萬元以下罰金，而比較新舊法之刑度，以裁判
    前之法律有利於被告，依刑法第二條第一項但書之規定，仍應適用修正前舊法之
    規定處斷；被告丁○○以一個行為同時持有上開槍彈，亦依想像競合犯之例，從
    一較重之槍砲彈藥刀械管制條例第九條第三項處斷；被告丁○○與該不詳姓名之
    成年男子「志雄」間，有犯意聯絡及行為分擔，應論以共同正犯。又被告己○○
    曾因違反槍砲彈藥刀械管制條例案件，經判處有期徒刑一年四月確定，於八十三
    年七月二十五日執行完畢，此有臺灣嘉義地方法院檢察署被告刑案資料查註紀錄
    表一份附卷可憑，茲於執行完畢後五年以內再犯本案有期徒刑以上之殺人、寄藏
    槍枝之罪，均為累犯，應依刑法第四十七條規定加重其刑。惟殺人部分，其本刑
    為死刑、無期徒刑部分，依法不得加重。又犯罪事實第三項係被告丁○○自白槍
    彈之來源去向，警方始於八十六年十一月十四日下午二時三十分，由丁○○帶同
    警方查獲，應依槍砲彈藥刀械管制條例第十三條之二之規定，將該部份減輕其刑
    。被告己○○所犯殺人、寄藏槍枝二罪，與被告丁○○所犯殺人、持有槍枝二罪
    ，其犯意各別，行為互殊，犯罪構成要件不同，均應予分論併罰。
三、原審法院認被告罪證明確，予以論罪科刑，固非無見，唯查：（一）本件被告己
    ○○、丁○○犯罪時間均在八十六年十一月二十四日槍砲彈藥刀械管制條例修訂
    公布之前，依司法院大法官會議釋字第四七一號號解釋並不適用修正後槍砲彈藥
    刀械管制條例第十九條第一項保安處分之規定，原審依修正後槍砲彈藥刀械管制
    條例第十九條第一項規定令被告於刑之執行完畢或赦免後，令入勞動場所，強制
    工作，核有未洽。（二）犯罪事實第三項係被告丁○○自白槍彈之來源去向，由
    丁○○帶同警方查獲，原判決未依槍砲彈藥刀械管制條例第十三條之二之規定，
    將該部份減輕其刑，亦有未當。被告己○○、丁○○上訴意旨，指摘原判決諭知
    強制工作而有不當之處，為有理由，至於被告二人猶執前詞，否認有共犯殺人罪
    ，並認原審量刑過重，雖不足採，惟原判決既有可議，自應由本院將原判決撤銷
    改判。爰分別審酌被告己○○、丁○○有多把槍枝，甚且持以押人槍殺，其危害
    社會治安，莫此為甚，並參酌其等之品性、犯罪動機、目的、手段殘酷、泯滅人
    性、所生危害、及飾詞狡辯圖卸罪行，犯後未與被害人家屬達成民事和解及丁○
    ○有配合警方查獲槍枝等一切情狀，分別量處被告己○○共同連續殺人部分無期
    徒刑，並依法宣告褫奪公權終身，另寄藏手槍部分有期徒刑二年六月，並定其應
    執行刑為無期徒刑，褫奪公權終身。量處被告丁○○共同連續殺人部分無期徒刑
    ，並依法宣告褫奪公權終身，另持有改造模型槍部分有期徒刑一年六月，並定應
    執行無期徒刑、褫奪公權終身。扣案之槍、彈，除其中拆解或試射之子彈，已非
    違禁物，為廢棄物，不予沒收外，其餘均係違禁物，依法宣告沒收之。
四、末按人民身體之自由應予保障，憲法第八條設有明文。限制人身自由之法律，其
    內容須符合憲法第二十三條所定要件。保安處分係對受處分人將來之危險性所為
    拘束其身體、自由等之處置，以達教化與治療之目的，為刑罰之補充制度。本諸
    法治國家保障人權之原理及刑法之保護作用，其法律規定之內容，應受比例原則
    之規範，使保安處分之宣告，與行為人所為行為之嚴重性、行為人所表現之危險
    性，及對於行為人未來行為之期待性相當。槍砲彈藥刀械管制條例第十九條第一
    項規定：「犯第七條、第八條、第十條、第十一條、第十二條第一項至第三項、
    第十三條第一項至第三項之罪，經判處有期徒刑者，應於刑之執行完畢或赦免後
    ，令入勞動場所，強制工作，其期間為三年。」此項規定不問對行為人有無預防
    矯治其社會危險性之必要，一律宣付強制工作三年，限制其中不具社會危險性之
    受處分人之身體、自由部分，其所採措施與所欲達成預防矯治之目的及所需程度
    ，不合憲法第二十三條所定之比例原則。犯上開條例第十九條所定之罪，不問對
    行為人有無預防矯治其社會危險性之必要，一律宣付強制工作三年之部分，與本
    解釋意旨不符，應自本解釋公布之日起不予適用。犯該條例第十九條第一項所列
    舉之罪，依個案情節符合比例原則部分，固應適用該條例宣告保安處分；至不符
    合部分而應宣告保安處分者，則仍由法院斟酌刑法第九十條第一項規定之要件，
    依職權為之，於此，自無刑法第二條第二項之適用，亦即仍有從新從輕原則之適
    本院認被告二人尚無刑法第九十條第一項規定之要件，因而本院不令被告於刑之
    執行完畢或赦免後，令入勞動場所，強制工作，附為敘明。
據上論結，應依刑事訴訟法第三百六十九條第一項前段、第三百六十四條、第二百九
十九條第一項前段，修正前槍砲彈藥刀械管制條例第七條第四項、第九條之一第三項
、第十條第三項、第十一條第三項、第十三條之一、之二，刑法第二條第一項但書、
、第十一條前段、第二十八條、第五十六條、第五十五條、第二百七十一條第一項、
第三百零二條第一項、第一百八十七條、第五十一條第四款、第三十八條第一項第一
款，罰金罰鍰提高標準條例第一條，判決如主文。
本案經檢察官張佩珍到庭執行職務。
中    華    民    國      八十九      年      一      月      二十七    日
                                  臺灣高等法院臺南分院刑事第四庭
                                      審判長法官  陳    義    仲
                                            法官  宋    明    蒼
                                            法官  蔡    崇    義
右正本證明與原本無異。
如不服本判決，應於判決送達後十日內向本院提出上訴狀，其未敘述理由者並應於提
出上訴狀後十日內向本院補提理由書（應附繕本)。
                                      法院書記官  李    育    儒
中  華    民    國      八十九      年      一      月      二十九    日
附錄本案論罪科刑法條全文：
刑法第三百零二條第一項：私行拘禁或以其他非法方法，剝奪人之行動自由者，處五
                        年以下有期徒刑、拘役或三百元以下罰金。
刑法第二百七十一條第一項：殺人者，處死刑、無期徒刑或十年以上有期徒刑。
槍砲彈藥刀械管制條例第十條第三項：未經許可無故持有、寄藏或意圖販賣而陳列第
                                  一項所列各式槍砲之一者，處三年以下有期徒
                                  刑。
槍砲彈藥刀械管制條例第七條第四項：未經許可，無故持有寄藏或意圖販賣而陳列第
                                  一項及第二項所列槍砲之一者，處一年以上七
                                  年以下有期徒刑。
槍砲彈藥刀械管制條例第十一條第三項：未經許可無故持有、寄藏或意圖販賣而陳列
                                    彈藥者，處三年以下有期徒刑。


司法院資訊處製作；財團法人民間司法改革基金會備份。
